【裁判字號】    97,交訴,66
【裁判日期】    980122
【裁判案由】    公共危險等
【裁判全文】
臺灣高雄地方法院刑事判決              97年度交訴字第66號
公  訴  人  臺灣高雄地方法院檢察署檢察官
被      告  丙○○
選任辯護人  湯瑞科律師
上列被告因公共危險等案件，經檢察官提起公訴（96年度偵續字
第511號），本院判決如下：
    主  文
丙○○犯過失致人於死罪，處有期徒刑陸月，如易科罰金，以新
臺幣壹仟元折算壹日，減為有期徒刑參月，如易科罰金，以新臺
幣壹仟元折算壹日；又犯肇事致人死亡逃逸罪，處有期徒刑捌月
，減為有期徒刑肆月，如易科罰金，以新臺幣壹仟元折算壹日。
應執行有期徒刑陸月，如易科罰金，以新臺幣壹仟元折算壹日。
    事  實
一、丙○○於民國95年11月7 日18時15分許，駕駛車號VK-0612
    號自小客車，沿高雄縣大寮鄉○○路（台21線）南往北方向
    行駛，行經台21線309.6 公里處時，適有同向在前左轉由乙○○所駕駛之車號9232-JR 號自小客車所搭載之乘客楊淑蓮
    自副駕駛座躍出跌落於地面，丙○○本應注意車前狀況，隨
    時採取必要之安全措施，且依當時天候晴、夜間有照明、柏
    油路面乾燥無缺陷、無障礙物、視距良好等情，並無不能注
    意之情事，詎竟疏未注意及此，而自楊淑蓮身上跨駛而過，
    致楊淑蓮因此受有多重鈍挫傷而死亡（乙○○所涉過失致死
    部分，另為不起訴處分），詎丙○○肇事後竟未停車察看，
    對楊淑蓮為必要之救護，亦未留在現場處理，反基於肇事逃
    逸之犯意，駕車離開現場，嗣為路過之甲○○追趕攔阻並報
    警查扣丙○○上開自小客車鑑驗後，始查悉上情。
二、案經高雄縣政府警察局林園分局報告臺灣高雄地方法院檢察
    署檢察官偵查起訴。
    理  由
壹、證據能力部分
一、按被告以外之人於審判外之言詞或書面陳述，除法律有規定
    者外，不得作為證據；被告以外之人於偵查中向檢察官所為
    之陳述，除顯有不可信之情況者外，得為證據，刑事訴訟法
    第159 條第1 項、第159 條之1 第2 項分別定有明文。查本
    件證人甲○○於檢察官訊問時經具結後所為之證述，其性質
    雖屬傳聞證據，惟本院審酌證人甲○○自陳目擊事發經過，
    依其陳述乃親身經歷本案發生經過，其證詞對認定犯罪事實
    之存否有其必要性，且證人甲○○於檢察官偵查中，經檢察
    官諭知證人有具結之義務及偽證之處罰並命朗讀結文具結擔
    保其證言之真實性後，以證人身分，於檢察官面前完整、連
    續陳述其親身經歷，且查無違法取證之瑕疵存在，應無顯不
    可信之情形，依刑事訴訟法第159 條之1 第2 項之規定，自
    得為證據。
二、另本件認定事實所引用其餘卷證（詳如後述），檢察官、被
    告及其選任辯護人並未主張排除前開證據之證據能力，並均
    表示同意作為本案證據，且迄於本院言詞辯論終結前均未表
    示異議，本院審酌前開證據並無違背法定程序所取得，亦無
    刑事訴訟法第159 條之4 之顯有不可信之情況與不得作為證
    據之情形，依刑事訴訟法第159 條之5 規定，均認為有證據
    能力。
三、又證人甲○○於警詢之陳述，因與其審判中之陳述並無不符
    ，該警詢與刑事訴訟法第159 條之2 規定不符，無須引為證
    據，併此敘明。
貳、認定犯罪事實之依據及理由
一、訊據被告丙○○對於伊於案發時、地曾駕駛前開自小客車行
    經肇事地點一節，雖不爭執，惟矢口否認有何過失致死及肇
    事逃逸之犯行，並辯稱：伊於案發時、地雖曾駕駛前開自小
    客車行經肇事地點，並未撞到被害人，是經甲○○告知，才
    知有發生車禍一事云云；被告之辯護人則為被告辯稱：依卷
    附之高雄縣政府警察局鑑識課勘察報告，被告所駕駛汽車之
    4 個輪胎均未發現染有任何之血跡，雖被告所駕駛之汽車底
    盤之小部分處發現染有血跡之血抹痕，但此僅能認定被告之
    汽車確有橫跨過被害人之身體，惟因被害人係摔落車外，且
    由被害人散落於路上之身上物品者距離長達20公尺觀之，被
    害人顯係在高速情形下摔落及翻滾，因此造成被害人自頭部
    迄至四肢多處傷勢，因此，被害人於掉落車外後，已極有可
    能造成死亡之結果，自不能將被害人之死亡歸責於被告，且
    被告亦無任何肇事或撞到人之認知，更無肇事後逃逸之認知
    云云。惟查：
  (一)被告於案發當天係駕駛車號VK-0612 號自小客車，沿高雄縣
    大寮鄉○○路（台21線）南往北方向行駛，並行經案發地點
    台21線309.6 公里處一節，業據被告供承在卷。另騎乘車號
    XQ2-422 號重型機車路過案發地點之目擊證人甲○○於本院
    審理中到庭證稱：伊下班時在路上有看到左手邊有一個影子
    好像人的樣子躺在伊對向向北的路上，伊經過後，有車子跟
    伊相閃身，那部車就是伊去追回來的那部車，也就是在庭被
    告開的車。因為當時伊有聽到「碰」的一聲，伊停車回頭看
    ，看到車子而已，那部車子有開的比較慢一下，但是又開走
    了，伊就騎回去看地上的是不是人，伊看到是人側躺，臉也
    是側面，就趕快去追那部車，追了一兩分鐘到會結路的堤防
    ，追到後伊跟被告說你撞到人後怎麼還跑，被告說有嗎，然
    後就跟伊回來看。回到現場時先是看不到原來伊看到在地上
    的那個人，然後在原本被害人躺的地上附近的叉路看到一部
    車及年輕人（當場指認為乙○○），伊過去問他有沒有看到
    車禍，他說那是他姊姊，他已經把她抱上車，伊先打電話報
    警不通，就親自到附近的昭明派出所報案，警察就跟伊到現
    場。被告開的車前面伊沒有看到車，被告的車子後面有兩部
    車，因為他的車子是第一部，後面兩部車沒有超車。」等語
    甚詳（見本院卷第47、48頁）。經查，證人甲○○與被告丙○○素不相識，核無設詞誣陷被告之動機，且證人甲○○因
    聽聞碰撞聲與目睹肇事車輛經過即刻迴轉至對向車道察看，
    確認有被害人躺在地上後，即向前追逐肇事車輛，後來即追
    到被告所駕駛之車輛，是證人甲○○前開所證肇事經過，堪
    信為真。而甲○○當時目擊被告所駕駛之車輛為第一部汽車
    ，在被告所駕駛車輛前面並無其他車輛，是堪認被告丙○○
    所駕駛之上開車輛，即為本件肇事車輛無誤。
  (二)次查，採自被告所駕駛之車號VK-0612 號自小客車之車底部
    中間觸媒轉換器左側底盤突出部位血抹痕一處及左後方區塊
    之底盤右前角處散佈血點之血跡，經送內政部警政署刑事警
    察局鑑驗結果，其DNA 與被害人楊淑蓮DNA-STR 型別相同，
    此有內政部警政署刑事警察局95年12月26日刑醫字第095017
    2423號鑑驗書1 份在卷足稽（見95年度相字第2032號卷〈下
    稱偵一卷〉第87頁），堪認確屬被害人楊淑蓮之血液無誤。
    另由被害人楊淑蓮於案發後受有頭部鈍挫傷、頭皮下出血、
    局部蜘蛛網膜下腔出血、頸部鈍挫傷、頸椎骨折，第2 頸椎
    與第1 頸椎完全分離、胸部鈍挫傷、兩側肋骨連續性骨折、
    肺臟挫傷出血、左血胸約200 西西、右血胸約200 西西、胸
    椎第12節骨折、腹部鈍挫傷、肝臟挫傷出血、脾臟裂傷出血
    、腎臟挫傷出血，左腎裂傷、後腹膜嚴重出血、右股骨骨折
    等傷勢，有臺灣高雄地方法院檢察署95年檢相字第2032號法
    醫驗斷書、法務部法醫研究所95年12月27日法醫理字第0950
    005212號函暨法務部法醫研究所鑑定書各1 份在卷可憑（見
    偵一卷第36至48頁、第69至80頁），顯見被害人之身體於案
    發當時自頸部以下至肺、肝、脾、腎等臟器及骨盆位置，均
    曾遭受強大之外力壓迫，始會造成全身多處骨折及臟器裂傷
    、出血。又本件行車事故經交通大學鑑定之結果，認為由被
    告所駕駛之車輛底部採集之血跡與死者之血液型別相同及現
    場死者身上物品散落佈局研判死者應係人體遭輾壓或刮動始
    得造成，亦有國立交通大學96年5 月10日交大管運字第0960
    007139號函所檢附之行車事故鑑定意見書1 份在卷可證（見
    偵一卷第153 至155 頁）；參以被告所駕駛之車號VK- 0612
    號自小客車底部除有上開血抹痕一處及散佈血點外，外觀上
    並無明顯碰撞痕跡，且4 個車輪內外側均未發現疑似血跡之
    斑跡，而被害人楊淑蓮身上之衣物亦未發現明顯可資比對之
    車輪印痕，復有高雄縣政府警察局95年12月7 日高縣警鑑字
    第0950088621號函暨「楊淑蓮疑似車禍死亡案」勘察報告1
    份在卷可憑（見偵一卷第92至129 頁），顯見被害人於案發
    當時，並非遭被告所駕駛之車輛直接撞擊或輾壓，而係遭被
    告所駕駛之車輛跨駛刮動致底盤重壓被害人身體，車身之重
    力加上車行之速度，始會造成以上傷勢無訛，且由被害人之
    胸部有數處黑色泛跡及腹部有數處黑色污跡，亦堪認被告所
    駕駛之車輛當時自被害人身上跨駛而過時，具有相當之重力
    壓迫在被害人身上，始會在被害人之身上留下以上污跡。是
    被告之辯護人於本院審理中為被告辯稱：被告之汽車底盤僅
    輕擦過被害人已經染血之衣物或身體云云，核與上開跡證均
    不相符，尚無從為被告有利之認定。
  (三)另被告之辯護人為其辯稱：被害人楊淑蓮係摔落車外，且由
    被害人散落於路上之身上物品者距離長達20公尺觀之，被害
    人顯係在高速情形下摔落及翻滾，因此造成被害人自頭部迄
    至四肢多處傷勢，因此，被害人於掉落車外後，已極有可能
    造成死亡之結果，自不能將被害人之死亡歸責於被告云云。
    惟證人乙○○於本院審理中證稱：伊當時正要左轉會結路，
    車速僅有2 、30公里等語（見本院卷第18頁），而衡以一般
    人在車輛轉彎時，為避免車輛偏離轉彎半徑及觀察對向直行
    來車之狀況，通常均會減速，至於乙○○未立即停車救治被
    害人楊淑蓮，其原因甚多，未能逕行認定係因車速過快，是
    足認證人乙○○前開證述其車速僅有2 、30公里等語，並無
    違反常情之處，而堪採信；另上開國立交通大學有關本件行
    車事故鑑定意見四、亦認定乙○○所駕駛之車輛在肇事路口
    係鈍角之左轉，應非造成極大離心力之來源，現場亦無小客
    車急速左轉在地面留下弧狀輪胎滑痕之記錄，尚難認定肇事
    時有高速轉彎等語，有上開鑑定書在卷可憑。既乙○○當時
    之車速不快，則被害人縱然自該車摔落車外，應僅會造成手
    腳骨折或頭部、四肢外傷，在未有其他外力直接壓迫身體器
    官之情況下，應不致會造成頸椎骨折，第2 頸椎與第1 頸椎
    完全分離、、兩側肋骨連續性骨折、胸椎第12節骨折、右股
    骨骨折及肺臟挫傷出血、左血胸、右血胸、肝臟挫傷出血、
    脾臟裂傷出血、腎臟挫傷出血，左腎裂傷、後腹膜嚴重出血
    等嚴重之傷勢而不治，是被告前開所辯，顯無足採。
  (四)按駕駛人駕車應注意車前狀況，並隨時採取必要安全措施，
    道路交通安全規則第94條第3 項定有明文。被告為領有駕照
    之駕駛人，對於前開規定當係知之甚詳，又案發當時天候晴
    、夜間有照明、路面乾燥無缺陷、道路無障礙物、視距良好
    等狀況，有道路交通事故調查報告表(一)、(二)在卷可證（見偵
    一卷第22至23頁），至證人甲○○於本院審理中證稱：現場
    並無路燈，視線不是很好等語，然與前開道路交通事故調查
    報告表之記載不符，而有疑義；縱認現場視線非佳，惟被告
    所駕駛之車輛亦有車燈照明，且被害人為一中年婦人，身高
    155 公分、胸寬28公分、胸厚20公分、體型中等，有前開法
    醫驗斷書可證，以其體型之大，躺臥在道路上，顯然與一般
    貓、狗或掉落物之體積有別，而應不難發現有一人體置於道
    路中，此由證人甲○○於本院審理中證稱：伊下班時在路上
    有看到左手邊有一個影子好像人的樣子躺在伊對向向北的路
    上等語（見本院卷第47頁），及證人乙○○於警詢中亦陳稱
    ：至肇事地點時，伊的右前門突然鬆開，楊淑蓮掉到車外北
    上車道上，伊見狀把車開到三岔路口停車查看並救人，伊看
    見所有南向北車輛一一踩煞車等語（見警卷第11頁），足認
    連行駛於對向車道之證人甲○○均可看見被害人躺在地上，
    顯見於案發時、地，行經該處之人、車，倘稍加注意，並非
    不能注意於路面上有躺臥一似人之形體，而煞車或加以閃避
    ，即能避免事故之發生，即一般人於當時對該現場狀況應有
    預見可能性，且依被告之智識、能力均無不能注意之情形。
    被告所駕駛之車輛係跨駛刮動致底盤重壓被害人身體，已如
    前述，另由證人甲○○上開證述內容可知，被告經過案發現
    場時，被害人已自乙○○所駕駛之車輛跌落至地上，並非甫
    自行進中之車輛跌落的瞬間，且被告亦未辯稱因被害人突然
    自行進中之車輛跌落，致其反應不及而撞上，是以被告自無
    從主張容許信賴。詎被告竟疏未注意車前狀況，以致自被害
    人身體跨駛致車體重壓跌落在地之被害人肇事，致被害人因
    此受有多重鈍挫傷而死亡，被告確有行車之過失，且與被害
    人之死亡結果間具有相當因果關係甚明。
  (五)另依證人乙○○於警詢所述，被害人係在車輛行進中突然跌
    落，且伊與被害人為男女朋友，案發當天伊曾在車上向被害
    人提出分手之要求等語（見偵一卷第136 頁），且被害人先
    前曾有因憂鬱症就醫之記錄，亦有中央健康保險局高屏分局
    96 年7月17日健保高政字第096001599 號函暨楊淑蓮最近3
    年內就醫紀錄、安泰醫院96年7 月31日九六東安醫字第0438
    號函、96年8 月22日九六東安醫字第0479號函在卷可稽（見
    96年度偵字第16184 號卷第23至26、29、32頁），參以上開
    國立交通大學上開行車事故鑑定意見五、亦認定本案乙○○
    駕駛之車輛因瞬間離心力受乘員推擠而自動開啟之可能性極
    小，應以外力人為扳動車門把手所造成較為可能（見偵一卷
    第155 頁），足認本件應係被害人逕自開啟車門而由行駛中
    之車輛躍出跌落在地，致遭被告駕駛之自小客車跨駛刮動傷
    重不治，就本案車禍事故之發生亦有過失，惟此不得免除被
    告之過失責任，被害人因本案交通事故，而傷重不治死亡，
    其死亡結果與被告前開過失行為間，顯有相當因果關係，已
    如前述是被告對本案事故之發生應負過失責任，堪予認定。
  (六)又被告於前開車禍事故發生造成被害人楊淑蓮死傷後，並未
    停車查看，並給予必要之救護之事實，迭據證人甲○○於偵
    查及本院審理中證述明確，已如前述，且證人甲○○於案發
    當時係騎乘機車行駛在被告之對向車道（該路段南北向車道
    之寬度均為3.6 公尺），因聽聞對向車道有碰撞聲音引起其
    注意而發現本件事故，是在距肇事現場約3 、4 公尺之證人
    甲○○，不僅能聽聞其聲，並能據此判斷係屬非正常之聲響
    ，始有查看之情事，而被告在現場又無其他音源干擾之情況
    下，孰難想像被告對前開肇事之異聲毫無聽聞，且證人甲○○於本院審理中證稱：當時伊有聽到「碰」的一聲，停車回
    頭看，伊看到車子而已，那部車子有開的比較慢一下，但是
    又開走了等語，足見被告於當時應已察覺車輛有異狀或聽聞
    車底有雜音，始會將車速減慢，是被告辯稱對此肇事毫無所
    悉，實難置信。由被告對本件犯行自案發後極盡否認之能事
    ，刻意淡化面對肇事之事實以觀，且當甲○○告知其肇事時
    ，被告卻毫無驚訝之表情，此或因被告個人心理防衛機轉與
    常人有異，亦或當時自忖現場無目擊證人而有恃無恐，其心
    理機轉原因無從探究，然如前述，被告不可能未聽聞車輛之
    碰撞聲響，且對此異常聲響故不作反應，顯見被告明知肇事
    並蓄意逃逸，自為灼然。
  (七)綜上所述，本件事證明確，被告過失致死及肇事逃逸之犯行
    均堪認定，應依法論罪科刑。
二、核被告丙○○所為，係犯刑法第276 條第1 項過失致死罪、
    同法第185 之4 肇事逃逸罪。又被告所犯過失致死罪、肇事
    逃逸罪二罪間，犯意各別，行為亦殊，應分論併罰。爰審酌
    被告在前開時、地，駕駛自小客車行駛於道路，疏未注意車
    前狀況，隨時採取必要之安全措施而肇事，致被害人楊淑蓮
    死亡，復於本件肇事後，未停車查看，猶若無其事駛離現場
    ，經證人甲○○騎機車追趕攔阻，始返回現場，且犯罪後否
    認犯行，未與被害人家屬達成和解，犯後態度實難謂佳，惟
    衡諸其過失情節及被害人亦與有過失暨其犯罪動機、目的、
    手段，犯罪後所生之損害等一切情狀，分別就其所犯前開2
    罪，量處如主文所示之刑。又被告之犯罪時間，係在96年4
    月24日以前，所犯2 罪悉合於減刑條件，應依中華民國九十
    六年罪犯減刑條例第2 條第1 項第3 款、第7 條之減刑規定
    ，各減其宣告刑2 分之1 如主文所示，並就所犯肇事逃逸罪
    部分依同條例第9 條規定諭知易科罰金之折算標準，暨定其
    應執行刑。
據上論斷，應依刑事訴訟法第299 條第1 項前段，刑法第276 條
第1 項、第185 條之4 、第41條第1 項前段、第51條第5 項、刑
法施行法第1 條之1 ，中華民國九十六年罪犯減刑條例第2 條第
1項 第3 款、第7 條、第9 條、第10條，判決如主文。
本案經檢察官靳隆坤到庭執行職務。
中    華    民    國    98    年     1    月    22    日
                  交通法庭      審判長法  官  簡志瑩
                                      法  官  呂明燕
                                      法  官  曾子珍
以上正本證明與原本無異。
如不服本判決應於收受送達後10日內向本院提出上訴書狀，並應
敘述具體理由；如未敘述上訴理由者，應於上訴期間屆滿後20日
內向本院補提理由書（均須按他造當事人之人數附繕本）「切勿
逕送上級法院」。
中    華    民    國    98    年    1     月    22    日
                                      書記官  王翌翔
附錄本判決論罪科刑法條：
刑法第185條之4
駕駛動力交通工具肇事，致人死傷而逃逸者，處6 月以上5 年以
下有期徒刑。
刑法第276條
因過失致人於被害人，處 2 年以下有期徒刑、拘役或 2 千元以下
罰金。
從事業務之人，因業務上之過失犯前項之罪者，處5 年以下有期
徒刑或拘役，得併科 3 千元以下罰金。


司法院資訊處製作；財團法人民間司法改革基金會備份。
